臺北高等行政法院裁定　　　　　　　　　　　　　　　九十一年度停字第一一四號
　　聲　請　人　甲○○
　　代　理　人　乙○○
　　相　對　人　內政部
　　代　表　人　余政憲部長）.
　　代　理　人　丙○○
　　　　　　　　丁○○
右當事人間因土地徵收事件，聲請人聲請停止原處分之執行，本院裁定如左：
    主  文
聲請駁回。
聲請程序費用由聲請人負擔。
    理  由
一、按行政訴訟起訴前，如原處分或決定之執行將發生難於回復之損害，且有急迫情
    事者，當事人固得依行政訴訟法第一百十六條第三項前段規定，向行政法院聲請
    停止執行。但在提起訴願後，訴願決定前，當事人既得依訴願法第九十三條第二
    項規定，向訴願機關申請停止執行，竟未為之，而逕向行政法院聲請者，應認為
    並無聲請之必要，而以聲請不合法駁回。因此，訴願法第九十三條第三項規定「
    前項情形，行政法院亦得依聲請，停止執行」，應指當事人在提起訴願後，訴願
    決定前，認原行政處分之合法性顯有疑義，或原行政處分之執行將發生難以回復
    之損害，且有急迫情事，而依訴願法第九十三條第二項規定，向受理訴願機關申
    請停止執行，遭駁回後，於行政訴訟起訴前，依行政訴訟法第一百十六條第三項
    前段規定，向行政法院聲請停止執行時，行政法院事後審查訴願機關適用訴願法
    第九十三條第二項規定駁回當事人之聲請，是否違誤之情形。否則行政訴訟既未
    提起，行政法院實無從審查「原行政處分之合法性」是否顯有疑義。故當事人未
    依訴願法第九十三條第二項規定，向受理訴願機關申請停止執行，自不得逕依第
    三項規定，向行政法院聲請依同條第二項規定，裁定停止原處分之執行。（最高
    行政法院九十一年裁字第八七七號裁定意旨參照）。次按原處分或原決定之執行
    ，將發生難於回復之損害，且有急迫情事者，又於公益無重大影響者，當事人始
    得聲請行政法院裁定停止執行，此觀行政訴訟法第一百十六條第三項規定甚明。
    而所謂難以回復之損害，係指其損害不能回復原狀，或回復困難，且在一般社會
    通念上，不能以金錢彌補而言。合先說明。
二、本件聲請意旨略謂：聲請人與相對人因土地徵收事件現在行政院以院台訴字第０
    九一００四五一七三號，訴願審理中。台灣電力公司（下稱台電公司）興建大潭
    至龍潭三四五仟伏輸電線路工程用地，桃園縣政府於民國（下同）九十年八月二
    十七日起至九十年九月二十七日止三十天，公告徵收桃園縣觀音鄉○○○段對面
    厝小段五六─五號內等五筆土地及其土地改良物，係於土地徵收條例施行之後（
    八十九年二月二日施行）違反土地徵收條例第六十條之規定，原告係被徵收之土
    地中坐落桃園縣觀音鄉○○○段對面厝小段一○三之三號土地之三七五減租承租
    人。需地機關台電公司徵收土地，未舉行公聽會，聽取土地所有權人及利害關係
    人之意見。是項徵收程序違反土地徵收條例第十條規定、民法第七十一條、第七
    十三條，故相對人所為原處分即九十年六月二十九日台（九十）內地字第九０六
    九二八九號函違法。惟恐是項處分造成聲請人權益受損，聲請人於土地徵收公告
    期內依法提出書面異議，並依訴願法規定進行行政救濟程序。目前伊土地附近三
    號及五號的鐵塔已經做好了，六號正在做，伊土地上準備做四號鐵塔，是項違法
    處分之執行將造成聲請人發生難以回復之損害，且有急迫之情事，故依法聲請裁
    定停止原處分之執行等語。
三、查本件台電公司為興建大潭─龍潭三四五仟伏輸電線路第二─六號鐵塔基礎，需
    用桃園縣觀音鄉○○○段對面厝小段五六─五號等五筆土地，合計面積０．三三
    一七００公頃，及其土地改良物，乃由桃園縣政府檢附徵收土地計畫書圖等有關
    資料，報經相對人所屬土地徵收審議委員會第二十九次會審議通過，並經相對人
    九十年六月二十九日台（九十）內地字第九０六九二八九號函核准徵收在案，聲
    請人於土地徵收公告期內既依法提出書面異議，並依訴願法規定向行政院提起訴
    願中，揆諸前開說明，在提起訴願後，訴願決定前，如認原行政處分之合法性顯
    有疑義，或原行政處分之執行將發生難以回復之損害，且有急迫情事，即應依訴
    願法第九十三條第二項規定，先向受理訴願機關行政院申請停止執行，乃聲請人
    到庭陳稱伊「沒有向行政院申請停止執行，直接向法院聲請並沒有什麼特別原因
    」在卷，則其逕向本院聲請停止執行，尚難認有聲請之必要。
四、次查聲請人主張系爭被徵收之土地中坐落桃園縣觀音鄉○○○段對面厝小段一○
    三之三號土地之三七五減租租約之原始承租人係其祖父，其係繼承人，現在還在
    耕作，桃園縣政府有通知其領補償款云云，固據提出私有耕地租約及戶籍謄本等
    為證，惟本件徵收處分縱有違誤，如續予執行其效力及程序，聲請人之損害在一
    般社會通念上非不能以金錢彌補，並無將發生難以回復之損害之情事。且徵收系
    爭土地之目的係為興建輸電鐵塔，以便將桃園大潭電廠生產之電力輸出，供應桃
    園、新竹地區之民生及工業使用，業據相對人到庭陳明，並為聲請人所不爭執，
    足見如停止本件徵收處分（不進入被徵收之土地內工作），於公益顯有重大影響
    。故本件聲請，經核與前揭停止執行之要件亦屬不符，不應准許。
五、依行政訴訟法第一百零四條、民事訴訟法第九十五條、第七十八條，裁定如主文
    。
中　　華　　民　　國　　九十一　　　年　　　十一　　　月　　　十九　　　日
                                  臺北高等行政法院  第三庭
                                            審判長  法  官　姜素娥
      　　　　　　　　　　　　　　　　　　　　      法　官　陳國成
      　　　　　　　　　　　　　　　　　　　　      法　官　林文舟
右為正本係照原本作成。
如不服本裁定，應於送達後十日內向本院提出抗告狀（須按他造人數附繕本）。
中　　華　　民　　國　　九十一　　　年　　　十一　　　月　　　二十　　　日
                                                    書記官  余淑芬
